臺灣高等法院刑事判決
110年度上訴字第1605號
上  訴  人  
即  被  告  何宗翰


選任辯護人  徐佩琪律師
上列上訴人即被告因詐欺等案件，不服臺灣新竹地方法院109年
度金訴字第149號，中華民國110年3月3日第一審判決（起訴案號
：臺灣新竹地方檢察署109年度偵字第2181號；移送併辦案號：
臺灣基隆地方檢察署109年度偵字第2307號、109年度調偵字第25
4號），提起上訴，本院判決如下：
    主  文
原判決撤銷。
何宗翰犯三人以上共同詐欺取財罪，共肆罪，各處有期徒刑陸月
；應執行有期徒刑玖月。緩刑參年。
    事  實
一、何宗翰自民國108年11月3日起，基於縱使所參與者為犯罪組
    織，亦不違背其本意之參與犯罪組織犯意，加入由姓名年籍
    不詳，代號「奕儒day 」、「陳曉玲」等成年人所組成三人
    以上，以實施詐術為手段，具有持續性或牟利性之有結構性
    詐騙集團犯罪組織（下稱「本案詐騙集團」），擔任負責提
    供帳戶及提領被害人遭詐欺匯入指定帳戶內款項之取款車手
    。何宗翰在參與本案詐騙集團期間，雖知悉金融機構帳戶為
    個人信用、財產之重要表徵，具有一身專屬性質，申設金融
    機構帳戶亦無特殊條件限制，任何人得同時在不同金融機構
    申設多數帳戶供己使用，如將銀行帳戶提供予不詳之他人使
    用，可能遭犯罪集團利用作為收取財產犯罪贓款之犯罪工具
    ，且操作自動櫃員機而自金融機構帳戶提領款項顯非困難之
    事，毋庸以高額報酬聘請他人為之，竟與真實姓名年籍不詳
    之「奕儒day 」、「陳曉玲」等成年人各基於縱使「奕儒da
    y 」指示自其金融機構帳戶提領、交付者為詐騙集團詐欺所
    得之款項，而將掩飾、隱匿該等款項之來源及去向，亦不違
    背其本意之三人以上共同詐欺取財及共同洗錢之犯意聯絡，
    先由何宗翰以LINE傳送其向合作金庫商業銀行股份有限公司
    建國分行申設第0000000000000號（下稱「本案帳戶」）之
    帳號，再由本案詐騙集團成員各於附表編號1至4「詐騙時間
    及方式」欄所示之時間，以各該詐欺手法，詐騙各該部分所
    示之人，致其等均陷於錯誤而於各該「匯款時間」欄所示之
    時間，將各該「匯款金額」欄所示之款項，各匯入本案帳戶
    內，再由何宗翰依「奕儒day」指示，各於附表編號1至4「
    提款時間」、「提款地點」、「提款金額及方式」欄所示之
    時、地，將各該部分所示被害人分別匯入本案帳戶內之款項
    均提領一空【合計共提領新臺幣（下同）27萬元】；何宗翰
    於108年11月4日13時33分提領如附表編號1所示之20萬元後
    ，即依「奕儒day」之指示，從中抽取8,000元作為其報酬，
    其餘現金19萬2,000元則於同日14時30分許，在新竹市○○○街
    000巷00號附近，交予不詳姓名之該詐騙集團成年男子；另
    於108年11月5日，先後提領如附表編號2至4所示之款項（合
    計7萬元）後，亦依「奕儒day 」之指示，從中抽取3,000元
    作為其報酬，其餘現金6萬7,000元則於同日16時46分許，在
    新竹市中華路2段312巷口，交予另一不詳姓名之該詐騙集團
    成年成員，以此方式製造金流斷點，使檢警機關難以追查前
    揭犯罪所得之去向，而掩飾、隱匿各該犯罪所得。嗣因如附
    表所示之被害人察覺有異，經報警處理，始查悉上情。
二、案經尹海燕、張瑜家、蔡綉花訴由新竹市警察局第一分局報
    告臺灣新竹地方檢察署檢察官偵查後起訴，並經臺灣基隆地
    方檢察署（下稱「基隆地檢署」）檢察官移送併辦。
    理  由
壹、證據能力部分：
    按被告以外之人於審判外之陳述，雖不符刑事訴訟法第159
    條之1至第159條之4之規定，而經當事人於審判程序同意作
    為證據，法院審酌該言詞陳述或書面陳述作成時之情況，認
    為適當者，亦得為證據。又當事人、代理人或辯護人於法院
    調查證據時，知有第159條第1項不得為證據之情形，而未於
    言詞辯論終結前聲明異議者，視為有前項之同意，同法第15
    9條之5亦有明定。查本件檢察官、上訴人即被告何宗翰（下
    稱被告）及其辯護人就本判決所引用被告以外之人於審判外
    陳述（詳下述）之證據能力，於準備程序時均未爭執，並表
    示同意作為本件證據（見本院卷第218至219頁），且迄言詞
    辯論終結前均未聲明異議，本院審酌上開供述證據作成時，
    並無違法取證或其他瑕疵而有顯不可信之情況，認以之作為
    本案證據，核屬適當，均有證據能力。另本判決所引用之非
    供述證據（詳下述），亦查無公務員違背法定程序而取得之
    情形，並與本案待證事實均有關連性，依刑事訴訟法第158
    條之4規定之反面解釋，均有證據能力。
貳、實體部分：　　　　
一、訊據被告對於前揭犯罪事實，於偵查中及本院審理時均坦承
    不諱在卷（見109年度偵字第2181號卷第89頁正反面，本院
    卷第115至116頁、第215至218頁、第302至304頁），核與證
    人即告訴人尹海燕、張瑜家、蔡綉花、證人即被害人曾麗珠
    於警詢時或原審審理時之指訴（見109年度偵字第2181號卷
    第41至42頁、第53至55頁、第66頁反面至68頁、第77頁反面
    至78頁；109年度偵字第2310號卷第15至17頁；109年度偵字
    第2307號卷第19至23頁、第27至31頁，原審卷第65至68頁）
    相符，並有被告擔任本案車手之提款影像及提款明細一覽表
    、本案帳戶交易明細及存摺封面、新竹市警察局第一分局湳
    雅派出所陳報單、報案三聯單、內政部警政署反詐騙案件紀
    錄表、受理各類案件紀錄表、本案現場路口監視器畫面翻拍
    照片、被告所持手機畫面翻拍照片、告訴人尹海燕之屏東縣
    政府警察局屏東分局崇蘭派出所陳報單、受理各類案件紀錄
    表、受理刑事案件報案三聯單、內政部警政署反詐騙案件紀
    錄表、受理詐騙帳戶通報警示簡便格式表、金融機制聯防機
    制通報單、郵政跨行匯款申請書、手機畫面拍照片、被害人
    曾麗珠之苗栗縣政府警察局竹南分局外埔派出所陳報單、受
    理各類案件紀錄表、受理刑事案件報案三聯單、內政部警政
    署反詐騙案件紀錄表、受理詐騙帳戶通報警示簡便格式表、
    金融機制聯防機制通報單、郵政跨行匯款申請書、手機畫面
    翻拍照片、告訴人張瑜家之高雄市政府警察局小港分局漢明
    路派出所陳報單、受理各類案件紀錄表、受理刑事案件報案
    三聯單、內政部警政署反詐騙案件紀錄表、受理詐騙帳戶通
    報警示簡便格式表、通訊軟體LINE對話紀錄擷圖、郵政跨行
    匯款申請書、告訴人蔡綉花之臺中市政府警察局豐原分局潭
    北派出所陳報單、內政部警政署反詐騙案件紀錄表、受理各
    類案件紀錄表、受理詐騙帳戶通報警示簡便格式表、金融機
    制聯防機制通報單、手機畫面翻拍照片、郵政跨行匯款申請
    書、被告與「奕儒day」之LINE對話紀錄、GOOGLE MAP街景
    圖、本案帳戶之開戶人基本資料及歷史交易明細、本案現場
    ATM之108年11月5日監視器畫面翻拍照片等證據資料在卷(見
    109年度偵字第2181號卷第6頁、第16至20頁、第24至40頁、
    第42至66頁、第71至72頁、第77至84頁、第92至101頁，109
    年度偵字第2307號卷第15至17頁、第43至49頁、第75至77頁
    ，109年度偵字第2310號卷第53至57頁)可稽，互核相符，足
    認被告前揭任意性自白確與事實相符，堪予採認。
二、依本件卷證資料所示，本案詐騙集團成員除負責與被告聯繫
    之「奕儒day」外，至少尚有「陳曉玲」及2名向被告收款之
    真實姓名、年籍不詳成員，業經被告於警詢及偵查中供述明
    確在卷（見109年度偵字第2181號卷第7至11之1頁、第89頁
    ，109年度偵字第2310號卷第9至13頁，109年度偵字第2307
    號卷第9至14頁、第99至102頁），並有被告以所持手機與「
    奕儒day」對話之畫面翻拍照片在卷（見109年度偵字第2181
    號卷第92至101頁反面），顯見本案詐騙集團成員至少有3人
    。又告訴人或被害人遭本案詐騙集團成員施以詐術而各陷於
    錯誤，各於前揭時間，將被騙款項匯入被告申設之本案帳戶
    內，由被告依指示提領後，將其中各8,000元、3,000元留作
    被告可分得之報酬，其餘款項均依指示交付本案詐騙集團之
    其他成員收受等情，已如前述，顯係將各該其餘款項交予本
    案詐騙集團之其他成員朋分，而足認被告所參與之本案詐騙
    集團係以實施詐術為手段，具有牟利性之組織。又依被告於
    警詢及偵查中供稱，其於108年11月3日加「陳曉玲」為LINE
    好友後，「奕儒day」亦加其為好友，嗣於翌日起，始依「
    奕儒day 」之指示而參與本案提領、交付詐騙所得款項之犯
    行，且前揭款項經其提領後，對方就會派人來找其收錢，並
    由2個不同成員各依指示，在108年11月4日、5日向其收錢等
    語（見109年度偵字第2181號卷第7至11之1頁、第89頁，109
    年度偵字第2310號卷第9至13頁，109年度偵字第2307號卷第
    9至14頁、第99至102頁），顯見本案詐騙集團並非為立即實
    施犯罪而隨意組成，且包括「陳曉玲」、「奕儒day」及前
    揭負責向被告收款之2名不詳成年成員在內之本案詐騙集團
    成員組織縝密，分工精細，因此得以在108年11月4日、5日
    ，短短2日內，即以前揭詐騙之分工手法，先後向附表所示
    之數名被害人施詐得手，足認被告所參與之本案詐騙集團成
    員有三人以上，係以實施詐術為手段，具有持續性或牟利性
    之有結構性組織，自屬組織犯罪防制條例第2條第1項所稱之
    犯罪組織，而被告受「奕儒day」之指揮，負責提供本案帳
    戶及自該帳戶內提領被害人被騙匯入款項，轉交其他詐騙集
    團成員之犯行，核屬組織犯罪防制條例第3條第1項後段所規
    定參與犯罪組織之犯行。從而，本案事證明確，被告犯行洵
    堪認定，應予依法論科。
三、論罪、減刑之說明：
  ㈠按「刑罰責任之評價與法益之維護息息相關，對同一法益侵
    害為雙重評價，是過度評價；對法益之侵害未予評價，則為
    評價不足，均為法之所禁。又加重詐欺罪，係侵害個人財產
    法益之犯罪，其罪數之計算，核與參與犯罪組織罪之侵害社
    會法益有所不同，審酌現今詐欺集團之成員皆係為欺罔他人
    ，騙取財物，方參與以詐術為目的之犯罪組織。倘若行為人
    於參與詐欺犯罪組織之行為繼續中，先後多次為加重詐欺之
    行為，因參與犯罪組織罪為繼續犯，犯罪一直繼續進行，直
    至犯罪組織解散，或其脫離犯罪組織時，其犯行始行終結。
    故該參與犯罪組織與其後之多次加重詐欺之行為皆有所重合
    ，然因行為人僅為一參與犯罪組織行為，侵害一社會法益，
    屬單純一罪，應僅就『該案中』與參與犯罪組織罪時間較為密
    切之首次加重詐欺犯行論以參與犯罪組織罪及加重詐欺罪之
    想像競合犯，而其他之加重詐欺犯行，祗需單獨論罪科刑即
    可，無需再另論以參與犯罪組織罪，以避免重複評價。」（
    最高法院109年度台上字第3945號判決意旨參照）。查被告
    就事實欄及附表編號1所示之詐欺取財等犯行，係其加入本
    案詐騙集團後，所參與之首次加重詐欺犯行，依前揭說明，
    自應就其此次所為加重詐欺等犯行，論以參與犯罪組織罪、
    加重詐欺取財罪及一般洗錢罪之想像競合犯，至於其嗣後另
    參與附表編號2至4所示各次加重詐欺等犯行，則僅各需論以
    加重詐欺取財、一般洗錢罪，無需再另論以參與犯罪組織罪
    ，以避免重複評價。是核被告就附表編號1所為，係犯組織
    犯罪防制條例第3條第1項後段之參與犯罪組織罪、刑法第33
    9條之4第1項第2款之三人以上共同詐欺取財罪及洗錢防制法
    第14條第1項之一般洗錢罪；就附表編號2至4所為，各係犯
    刑法第339條之4第1項第2款之三人以上共同詐欺取財罪及洗
    錢防制法第14條第1項之一般洗錢罪。
　㈡又按共同正犯之成立，祇須具有犯意之聯絡、行為之分擔，
    既不問犯罪動機起於何人，亦不必每一階段犯行均經參與。
    共同實行犯罪行為之人，在合同意思範圍內，各自分擔犯罪
    行為之一部，相互利用他人之行為，以達其犯罪之目的者，
    即應對於全部所發生之結果共同負責；且共同正犯不限於事
    前有協定，即僅於行為當時有共同犯意之聯絡者亦屬之，且
    表示之方法，不以明示通謀為必要，即相互間有默示之合致
    亦無不可（最高法院103年度台上字第2335號判決意旨參照
    ）；又共同正犯乃基於共同犯罪之意思，以為共同犯罪行為
    之實行。所謂共同犯罪之意思，係指基於共同犯罪之認識，
    互相利用他方之行為以遂行犯罪目的之意思；共同正犯因有
    此意思之聯絡，其行為在法律上應作合一的觀察而為責任之
    共擔。至於共同正犯之意思聯絡，不以彼此間犯罪故意之態
    樣相同為必要；申言之，除犯罪構成事實以「明知」為要件
    ，行為人須具有直接故意外，共同正犯對於構成犯罪事實既
    已「明知」或「預見」，其認識完全無缺，進而基此共同之
    認識「使其發生」或「容認其發生（不違背其本意）」，彼
    此間在意思上自得合而為一，形成犯罪意思之聯絡。從而，
    行為人分別基於直接故意與間接故意實行犯罪行為，仍可成
    立共同正犯（最高法院109年度台上字第3211號判決意旨參
    照）。本件被告就附表編號1至4所示，先後4次詐騙各該被
    害人之詐欺犯行，雖均未親自參與以各該部分所示詐騙手法
    ，訛詐各該被害人之行為，然其既知悉所提領、交付之款項
    係本案詐騙集團成員遂行詐騙犯行所取得之犯罪所得，仍負
    責提領、轉交贓款，使本案詐騙集團成員最終能夠順利完成
    詐欺取財，獲得不法利益之犯行，被告並已從中實際分得各
    8,000元、3,000元（合計11,000元）之犯罪所得款項，顯見
    被告係以正犯之意思加入本案詐騙集團而參與前揭詐欺犯行
    ，相互利用本案詐騙集團其他成員之行為，遂行其等犯罪之
    目的，是被告就本件所為4次加重詐欺取財之犯行，與「陳
    曉玲」、「奕儒day」等詐欺集團成員，均各具有犯意聯絡
    及行為分擔，應各論以共同正犯。又按刑法第339條之4第1
    項第2款之三人以上共同犯詐欺取財罪，其本質即為共同犯
    罪，自毋庸於主文「三人以上共同犯詐欺取財罪」前再記載
    「共同」（最高法院83年度台上字第2520號刑事判決意旨參
    照），併此敘明。
  ㈢被告就附表編號1所為，係以一行為犯組織犯罪防制條例第3
    條第1項後段之參與犯罪組織罪、刑法第339條之4第1項第2
    款之三人以上共同詐欺取財罪及洗錢防制法第14條第1項之
    一般洗錢罪，為想競合犯，應從一重之三人以上共同詐欺取
    財罪處斷；就附表編號2至4所為，各係以一行為犯刑法第33
    9條之4第1項第2款之三人以上共同詐欺取財罪及洗錢防制法
    第14條第1項之一般洗錢罪，應各依想像競合犯之規定，各
    從一重之三人以上共同詐欺取財罪處斷。其先後所犯前揭4
    次加重詐欺取財之犯行，犯意各別、行為互殊，應分論併罰
    。
  ㈣另按犯罪之情狀顯可憫恕，認科以最低度刑仍嫌過重者，得
    酌量減輕其刑，刑法第59條定有明文。又刑事審判旨在實現
    刑罰權之分配正義，故法院對有罪被告之科刑應符合罪刑相
    當之原則，使輕重得宜，罰當其罪，以契合社會之法律感情
    ，此所以刑法第57條明定科刑時應審酌一切情狀，尤應注意
    該條所列10款事項以為科刑輕重之標準，並於同法第59條賦
    予法院以裁量權，如認犯罪之情狀可憫恕者，得酌量減輕其
    刑，俾使法院就個案之量刑能斟酌至當。且考刑法第59條立
    法理由：科刑時原即應依第57條規定審酌一切情狀，尤應注
    意該條各款所列事項，以為量刑標準；本條所謂「犯罪之情
    狀可憫恕」，自係指裁判者審酌第57條各款所列事項及其他
    一切與犯罪有關情狀之結果，認其犯罪足堪憫恕者而言，即
    必於審酌一切之犯罪情狀，在客觀上顯然足以引起一般同情
    ，認為縱予宣告法定最低刑度猶嫌過重者，始有其適用（最
    高法院38年台上字第16號、45年台上字第1165號、51年台上
    字第899號判例意旨參照）。是法院審酌刑法第59條酌減事
    由時，仍應依刑法第57條科刑事由通盤考量，若認犯罪情狀
    確可憫恕，認科以最低度刑仍嫌過重者，即得酌量減輕其刑
    ，二者並非截然可分，不得合併審究。查被告參與本案詐騙
    集團，擔任提領贓款之車手工作，其行為固屬不當，應予非
    難，惟三人以上共同犯詐欺取財罪之法定刑為1年以上7年以
    下有期徒刑，得併科100萬元以下罰金，法定刑度甚為嚴峻
    ，而被告犯後於偵查中及本院審理時，均就本案犯行坦承不
    諱，堪認其已知悉本案犯行之嚴重性，並有悔改之心。經考
    量被告前無犯罪紀錄，素行尚佳，為本案犯行時年紀尚輕，
    且非本案詐騙集團之首腦或核心人物，僅參與較為次要之提
    領、轉交贓款工作，雖因此取得合計11,000元之犯罪所得，
    惟其犯後已與被害人尹海燕、曾麗珠各以15萬元、3萬元和
    解，並已全部賠付完畢，有苗栗縣○○鎮○○○○○000○○○○○000號
    調解書、桃園市○○區○○○○○000○○○○0000號調解書、基隆地檢
    署公務電話紀錄在卷可參（見109年度偵字第2307號卷第157
    至167頁，原審卷第129至134頁），另於本院審理時，一再
    表示希望與被害人蔡綉花、張瑜家和解，復於本件辯論終結
    後，再與被害人蔡綉花達成調解（當場賠付1萬元，見本院
    卷第313至315頁所附被告110年12月23日刑事陳報狀及所附
    臺中市○○區○○○○○000○○○○○000號調解書、本院卷第317頁所
    附110年12月24日公務電話查詢紀錄表），並經蔡綉花陳稱
    其已不願再追究被告之責任等語（見本院卷第125頁所附公
    務電話查詢紀錄表），僅剩被害人張瑜家部分尚未能達成和
    解。是被害人張瑜家雖表示不願與被告和解，希望被告入監
    服刑等語（見本院卷第123頁所附公務電話查詢紀錄表），
    惟審酌被告本件犯罪所得為11,000元，然其就尹海燕、曾麗
    珠、蔡綉花前揭和解，已各賠付15萬元、3萬元、1萬元，合
    計賠償19萬元，此金額已遠超過其實際分得之犯罪所得，並
    已逾被告參與本案犯行，合計提款金額之7成，可見被告犯
    後確有盡力彌補被害人損害之實際作為。復參酌被告於本院
    審理時，再次陳稱其知道自己的錯誤，已深切反省，努力工
    作彌補自己造成的損害，被告辯護人並陳稱被告因本案致學
    校課業中斷，然嗣後仍希望回到學校等語（見本院卷第305
    頁）等情，本院因認本案若科以被告所犯加重詐欺取財罪之
    法定最低度刑，確有情輕法重，足以引起一般人之同情，堪
    予憫恕之處，爰就被告所犯前揭4次加重詐欺取財之犯行，
    均依刑法第59條之規定，酌減其刑。又基隆地檢署檢察官以
    109年度偵字第2307號、109年度調偵字第254號移送併辦意
    旨書移送併案部分，核與本件起訴為同一事實，為同一案件
    ，自應併予審究，附此敘明。
四、撤銷改判及量刑審酌事由之說明：
  ㈠原審就被告所為4次加重詐欺取財之犯行，認事證明確，據以
    論罪科刑，固非無見。惟被告於偵查中及本院審理時均自白
    前揭參與犯罪組織、加重詐欺取財、洗錢等犯行，已如前述
    ，此部分均應列為是否酌量從輕量刑之考量因子（詳下述）
    ，原審因被告否認犯罪而未及審酌此部分之量刑因子，尚有
    未恰。又按「106年4月19日修正公布之組織犯罪防制條例第
    3條第3項規定：『犯第1項之罪者，應於刑之執行前，令入勞
    動場所，強制工作，其期間為3年。』（嗣107年1月3日修正
    公布第3條，但本項並未修正）就受處分人之人身自由所為
    限制，違反憲法比例原則及憲法明顯區隔原則之要求，與憲
    法第8條保障人身自由之意旨不符，應自本解釋公布之日起
    失其效力。」、「85年12月11日制定公布之組織犯罪防制條
    例第3條第3項規定：『犯第1項之罪者，應於刑之執行完畢或
    赦免後，令入勞動場所，強制工作，其期間為3年；犯前項
    之罪者，其期間為5年。』就受處分人之人身自由所為限制，
    均違反憲法第23條比例原則，另前開組織犯罪防制條例第3
    條第3項規定亦違反憲法明顯區隔原則之要求，均與憲法第8
    條保障人身自由之意旨不符。本院釋字第528號解釋於相關
    範圍內應予變更。」業經司法院於110年12月10日以釋字第8
    12號解釋在案。依此解釋意旨，組織犯罪防制條例第3條第3
    項所規定：「犯第一項之罪者，應於刑之執行前，令入勞動
    場所，強制工作，其期間為三年」之規定，應自110年12月1
    0日起失其效力，則法院就被告所犯組織犯罪防制條例第3條
    第1項前段之「發起、主持、操縱或指揮犯罪組織罪」，或
    同條項後段之「參與犯罪組織罪」，自不得再援引上開法條
    ，作為被告是否應宣付「刑前強制工作」之依據，亦即法院
    就被告所犯前揭「發起、主持、操縱或指揮犯罪組織罪」或
    「參與犯罪組織罪」，自110年12月10日即司法院釋字第812
    號解釋公布起，均僅得依該條第1項規定，科處有期徒刑或
    併科罰金，而不得併審酌及諭知被告應另受「刑前強制工作
    」之處分；原判決未及參酌司法院前揭最新解釋意旨，仍依
    司法院釋字第471號、第528號解釋意旨及最高法院刑事大法
    庭108年度台上大字第2306號裁定意旨，依組織犯罪防制條
    例第3條第3項之規定，併予審酌被告就本件參與犯罪組織之
    犯行，是否應宣告強制工作，亦有未恰。被告上訴請求撤銷
    原判決，改判處較輕刑度，惟被告所犯前揭4罪，經原審依
    刑法第59條規定，各酌減其刑後，各量處有期徒刑6月，均
    已係法定最低度刑，被告上訴請求再宣告更低刑度，固無理
    由，惟原判決既有上開瑕疵，仍應由本院將原判決撤銷改判
    。
　㈡按組織犯罪防制條例第8條第1項後段規定，犯第3條之罪，偵
    查及審判中均自白者，減輕其刑；洗錢防制法第16條第2項
    規定，犯第14條、第15條之罪，在偵查或審判中自白者，減
    輕其刑。次按，想像競合犯之處斷刑，本質上係「刑之合併
    」。其所謂從一重處斷，乃將想像競合犯組成之評價上數罪
    ，合併為科刑一罪，其所對應之刑罰，亦合併其評價上數罪
    之數法定刑，而為一個處斷刑。易言之，想像競合犯侵害數
    法益者皆成立犯罪，論罪時必須輕、重罪併舉論述，同時宣
    告所犯各罪名，包括各罪有無加重、減免其刑之情形，亦應
    說明論列，量刑時併衡酌輕罪部分量刑事由，評價始為充足
    ，然後依刑法第55條前段規定「從一重處斷」，非謂對於其
    餘各罪可置而不論。因此，法院決定處斷刑時，雖以其中最
    重罪名之法定刑，做為裁量之準據，惟於裁量其輕重時，仍
    應將輕罪合併評價在內(最高法院108年度台上字第4405號、
    第4408號判決意旨參照)。本案被告於偵查中及本院審理時
    均自白犯參與犯罪組織、洗錢等罪，已如前述。則本院就被
    告所犯前揭4罪量刑時，自應併衡酌被告就前揭輕罪部分均
    已自白，依法各應減輕其刑之量刑事由，評價始為充足。
  ㈢爰以行為人之責任為基礎，審酌被告正值青年，卻不思循合
    法正當途徑取得財物，反貪圖以不法方式獲取報酬而加入本
    案詐騙集團，負責提領贓款，致本案數名被害人均遭受財物
    損害，助長詐騙歪風、影響社會治安及金融交易秩序，均應
    非難，惟併考量被告尚非主導本案犯罪之核心要角，及其本
    案犯罪之動機、目的、手段、所參與分擔之角色、被害人所
    受損害程度及其所獲之不法利益，犯後於偵查中及本院審理
    時尚能自白坦認犯行（依組織犯罪防制條例第8條第1項後段
    、洗錢防制法第16條第2項，應各予減輕其刑之規定，而作
    為各予從輕量刑之審酌因子），已與被害人尹海燕、曾麗珠
    、蔡綉花分別達成和解並付訖賠償款，其賠償金額已各超過
    被告就各該部分實際分得之犯罪所得，就被害人張瑜家部分
    亦已設法與其和解而未果，態度尚可，兼衡其無犯罪前科之
    素行，自陳大學肄業之智識程度，與父母、胞妹同住，從事
    臨時工（見原審卷第120頁）之家庭生活經濟狀況等一切情
    狀，各量處如主文第2項前段所示之刑，並斟酌被告各次犯
    罪之時間、侵害法益、犯罪態樣及手段等情狀，經整體非難
    評價，定其應執行之刑如主文第2項後段所示。
五、緩刑宣告之說明：
　　被告前未曾因故意犯罪受有期徒刑以上刑之宣告，此有本院
    被告前案紀錄表在卷（見本院卷第41頁）可佐，其因一時失
    慮，致罹刑典，犯後於本院審理時已坦承犯行，並與本件被
    害人或達成和解並付訖賠償款，或雖未獲諒解，然仍設法聯
    繫和解賠償事宜，顯見被告確有悔悟改過之心，因認被告經
    本案偵審程序及刑罰宣告之教訓後，應知所警惕而無再犯之
    虞，本案所宣告之刑以暫不執行為適當，爰依刑法第74條第
    1項第1款之規定，併宣告緩刑3年，以啟自新。又依前揭說
    明，本件被告所犯之罪雖包括組織犯罪防制條例第3條第1項
    後段之參與犯罪組織罪，惟同條第3項關於宣告「刑前強制
    工作」之條文既經司法院釋字第812號解釋宣告違憲，自該
    解釋公布日即110年12月10日起失其效力，已如前述，則本
    院就被告所犯參與犯罪組織罪部分，自無庸另審酌被告是否
    應宣付「刑前強制工作」之必要，附此敘明。
六、不諭知沒收犯罪所得之說明：
    查被告就附表編號1所示於108年11月4日所為之詐欺取財犯
    行，實際分得之犯罪所得為8,000元，惟被告就此部分已以1
    5萬元與被害人尹海燕達成和解，並已付訖賠償款；另就附
    表編號2至4所示均於108年11月5日所為之詐欺取財犯行，實
    際分得之犯罪所得為3,000元，而被告就此部分亦已各以3萬
    元、1萬元與被害人曾麗珠、蔡綉花達成和解並付訖賠償款
    ，均已如前述，其實際賠償支付之金額合計為19萬元，已顯
    然超過被告因本案合計分得之犯罪所得11,000元。本院認若
    再諭知沒收被告前揭犯罪所得，容屬過苛，爰依刑法第38條
    之2第2項規定，不另宣告沒收其犯罪所得。　　
據上論斷，應依刑事訴訟法第369條第1項前段、第364條、第299
條第1項前段（依刑事判決精簡原則，僅記載程序法條），判決
如主文。
本案由檢察官洪期榮提起公訴，由基隆地檢署檢察官翁健剛移送
併辦，由檢察官王亞樵到庭執行職務。
中　　華　　民　　國　　110 　年　　12　　月　　30　　日
                  刑事第十五庭  審判長法  官  陳芃宇
                                      法  官  曹馨方
                                      法  官  陳勇松
以上正本證明與原本無異。
如不服本判決，應於收受送達後20日內向本院提出上訴書狀，其
未敘述上訴之理由者並得於提起上訴後20日內向本院補提理由書
（均須按他造當事人之人數附繕本）「切勿逕送上級法院」。
                                      書記官  邱紹銓
中　　華　　民　　國　　110 　年　　12　　月　　30　　日
附錄：本案論罪科刑法條全文 
組織犯罪防制條例第3條（註：其中第3項業經司法院釋字第812
號解釋宣告違憲，自110年12月10日起失其效力）
發起、主持、操縱或指揮犯罪組織者，處3年以上10年以下有期
徒刑，得併科新臺幣1億元以下罰金；參與者，處6月以上5年以
下有期徒刑，得併科新臺幣1千萬元以下罰金。但參與情節輕微
者，得減輕或免除其刑。
具公務員或經選舉產生之公職人員之身分，犯前項之罪者，加重
其刑至二分之一。
犯第1項之罪者，應於刑之執行前，令入勞動場所，強制工作，
其期間為3年。
前項之強制工作，準用刑法第90條第2項但書、第3項及第98條第
2項、第3項規定。
以言語、舉動、文字或其他方法，明示或暗示其為犯罪組織之成
員，或與犯罪組織或其成員有關聯，而要求他人為下列行為之一
者，處3年以下有期徒刑，得併科新臺幣3百萬元以下罰金：
一、出售財產、商業組織之出資或股份或放棄經營權。
二、配合辦理都市更新重建之處理程序。
三、購買商品或支付勞務報酬。
四、履行債務或接受債務協商之內容。
前項犯罪組織，不以現存者為必要。
以第5項之行為，使人行無義務之事或妨害其行使權利者，亦同
。
第5項、第7項之未遂犯罰之。

中華民國刑法第339條之4
犯第339條詐欺罪而有下列情形之一者，處1年以上7年以下有期
徒刑，得併科1百萬元以下罰金：
一、冒用政府機關或公務員名義犯之。
二、三人以上共同犯之。
三、以廣播電視、電子通訊、網際網路或其他媒體等傳播工具，
    對公眾散布而犯之。
前項之未遂犯罰之。

洗錢防制法第14條
有第二條各款所列洗錢行為者，處7年以下有期徒刑，併科新臺
幣5百萬元以下罰金。
前項之未遂犯罰之。
前二項情形，不得科以超過其特定犯罪所定最重本刑之刑。

附表：
編號 被害人   詐騙時間及方式   匯款   時間   匯款   金額 提款時間 提款地點 提款金額及方式 1 尹海燕(提告) 108年11月4日12時以LINE向尹海燕佯稱係其姪女，需款購買基金等語，致尹海燕陷於錯誤而匯款至本案帳戶。 108年11月4日12時26分 20萬元 108年11月4日13時33分 新竹市○○路000號本案北新竹分行 持A帳戶存摺印章臨櫃提款20萬元 2 曾麗珠(未提告) 108年11月5日10時以電話向曾麗珠佯稱係其乾女兒，需款周轉等語，致曾麗珠陷於錯誤而匯款至本案帳戶。 108年11月5日12時18分 3萬元 108年11月5日13時36分 新竹市○○路00號本案新竹分行 以A帳戶金融卡操作自動櫃員機提款3萬元 3 張瑜家(提告) 108年11月5日9時40分許以電話向張瑜家佯稱係其同事，需款周轉等語，致張瑜家陷於錯誤而匯款至本案帳戶。 108年11月5日13時6分 3萬元 108年11月5日13時39分 新竹市○○路00號本案新竹分行 以A帳戶金融卡操作自動櫃員機提款3萬元 4 蔡綉花(提告) 108年11月3日15時51分許以電話及LINE向蔡綉花佯稱係其弟女友，需款周轉等語，致蔡綉花陷於錯誤而匯款至本案帳戶。 108年11月5日15時5分 1萬元 108年11月5日15時42分 新竹市○○路000號本案北新竹分行 以A帳戶金融卡操作自動櫃員機提款1萬元